臺灣新竹地方法院民事裁定
110年度消債清字第35號
聲  請  人  
即債務人    王秀琴  

代  理  人  謝明訓律師（法扶）
上列聲請人依消費者債務清理條例聲請清算事件，本院裁定如下
：
    主  文
債務人甲○○自中華民國一百一十一年三月十四日十七時起開始清
算程序。
命司法事務官進行本件清算程序。
    理  由
一、按債務人不能清償債務或有不能清償之虞者，得依消費者債
    務清理條例（下稱消債條例）所定更生或清算程序，清理其
    債務；債務人對於金融機構負債務者，在聲請更生或清算前
    ，應向最大債權金融機構請求協商債務清償方案，或向其住
    、居所地之法院或鄉、鎮、市、區調解委員會聲請債務清理
    之調解，消債條例第3條、第151條第1項分別定有明文。此
    係採前置協商主義，是債務人於協商程序中，自應本於個人
    實際財產及收支狀況，依最大誠信原則，商討解決方案。如
    終究不能成立協商，於聲請更生或清算時，法院審酌上開條
    文所謂「不能清償或有不能清償之虞」，允宜綜衡債務人全
    部收支、信用及財產狀況，評估是否因負擔債務，而不能維
    持人性尊嚴之最基本生活條件，所陳報之各項支出，是否確
    屬必要性之支出，如曾有協商方案，其條件是否已無法兼顧
    個人生活之基本需求等情，為其判斷之準據。又法院開始清
    算程序之裁定，應載明其年、月、日、時，並即時發生效力
    。法院開始更生或清算程序後，得命司法事務官進行更生或
    清算程序，必要時得選任律師、會計師或其他適當之自然人
    或法人1人為監督人或管理人，復為同條例第83條第1項、第
    16條所明定。
二、聲請意旨略以：聲請人前有不能清償債務之情事，而積欠無
    優先權債務總額新臺幣（下同）2,267,084元。聲請人前於
    民國（下同）110年8月間於本院進行債務前置調解，惟債權
    人均未到場調解，聲請人復具狀表示雙方無協商共識（見調
    解卷第119頁），以致前置調解未能成立，聲請人並於110年
    9月10日具狀聲請清算等情。為此，爰依消債條例請求裁定
    准許清算等語。
三、經查：
㈠、聲請人主張積欠無優先權債務總額2,267,084元，於提出本件
    清算之聲請前，曾於本院進行債務前置調解，惟債權人均未
    到場進行調解，以致前置調解未能成立乙情，此有調解程序
    筆錄附於本院110年度司消債調字第140號案卷可稽（見調解
    卷第63頁），業經本院依職權調閱上開案卷查核屬實，堪認
    聲請人已依消債條例之規定聲請前置調解而未能成立。另依
    債權人於本案之陳報，及聲請人自行陳報數額之結果，聲請
    人目前積欠之債務數額合計約4,783,021元，此有債權人清
    冊、債權人提出之陳報狀附於本案卷及調解卷內可參（見調
    解卷第17頁、本院卷第93、97、121、123、125、151、153
    、161、205頁）。是以，聲請人據以聲請清算，本院自應綜
    合聲請人目前全部收支及財產狀況，評估是否已不能維持符
    合人性尊嚴之最基本生活條件，而有「不能清償或不能清償
    之虞」等情。
㈡、關於聲請人之財產收入及支出部分：聲請人名下有17筆有效
    保單（含個人及團體保險）、車牌號碼00-0000、000-000之
    汽車及機車，此有機車行車執照、本院依職權調查聲請人稅
    務電子閘門財產所得調件明細表、法務部—高額壽險資訊連
    結作業等件在卷為憑（見本院卷第15-25、63頁），是聲請
    人名下尚有可充清算財團分配之財產，先予敘明。又聲請人
    主張現於○○○○中心擔任清潔人員，每月收入27,000元、中秋
    及端午獎金各800元、年終獎金2,400元、每月領取低收入補
    助6,358元、長女每月給聲請人2,000元至3,000元、胞兄每
    月資助約3,000元至5,000元，此有訊問筆錄、收入切結書、
    領取上開低收補助存摺明細影本在卷為證（見本院卷第61、
    199-201、211-213頁），則本院暫以41,691元【計算式：27
    ,000元＋獎金（800元＋800元＋2,400元）÷12＋6,358元＋3,000
    元＋5,000元】，作為計算債務人每月可處分所得之依據；另
    聲請人主張其每月必要支出部分為：其個人必要支出17,750
    元（含膳食費7,500元、電話費600元、水費300元、電費1,0
    00元、交通費500元、機車維修費150元、機車強制險150元
    、日用品費1,500元、房屋租金6,000元、醫療費50元）、3
    名子女扶養費各15,000元，總計：62,750元，此有財產及收
    入狀況說明書、房屋租賃契約書、訊問筆錄等件在卷為佐（
    見調解卷第15-16頁、本院卷第199-203、227-233頁）。惟
    查：就3名子女扶養費各15,000元之部分，查聲請人之子女
    分別為92年、93年、99年出生，現年19歲、18歲、12歲（見
    本院卷第43-45頁），均未成年、目前仍在就學，是有受扶
    養之必要。至扶養費用數額部分，按父母對於未成年子女之
    扶養義務，不因結婚經撤銷或離婚而受影響，民法第1116條
    之2規定甚明。是聲請人固稱與前配偶離婚後，前配偶與聲
    請人及子女無聯絡，而由聲請人獨力行使負擔3名未成年子
    女之權利義務，並提出戶籍謄本在卷可按（見本院卷第43-4
    5頁），然其前配偶對於3名未成年子女仍應盡其扶養義務。
    次按受扶養者之必要生活費用，準用第一項規定計算基準數
    額，並依債務人依法應負擔扶養義務之比例認定之；債務人
    證明確有必要支出者，不受最高數額及應負擔比例之限制。
    消債條例第64條之2第2項、第3項後段亦有明定。聲請人陳
    稱3名子女分別領有低收入補助6,358元、6,358元、2,802元
    ，每月支出3名子女扶養費各15,000元已扣除上開補助，次
    女每月工讀收入4,000元云云（見調解卷第15-16頁、本院卷
    第200-201頁），並提出子女領取上開補助存摺明細影本（
    見本院卷第215-225頁），本院參酌衛生福利部公告臺灣省1
    11年度每人每月最低生活費1.2倍即17,076元（111年度每月
    生活所必需〈必要生活費用〉數額一覽表，見本院卷第235頁
    ），扣除子女每月領取之上開補助、工讀收入後，參以聲請
    人之前夫於109年度並無報稅所得，財產總額為０元（見卷附
    之聲請人前夫之稅務電子閘門財產所得調件明細表），並需
    由實際與子女有互動、連繫或同住之聲請人，較其前夫分擔
    較高之扶養費比例（由聲請人負擔約3/4）後，聲請人每月
    應負擔3名子女扶養費總計約為23,000元【計算式：（17,07
    6元×3－6,358元－6,358元－2,802元－4,000元）÷4×3＝23,783元
    ，取整數為23,000元】，逾此範圍難認必要；至聲請人其個
    人生活支出部份，仍不得高於上開臺灣省111年每月最低生
    活費1.2倍即17,076元。從而，聲請人每月生活必要支出即
    以其個人必要支出17,076元、3名子女扶養費23,000元，總
    計：40,076元，洵堪認定。
㈢、從而，聲請人主張無法負擔債務等語，以聲請人目前每月收
    入連同其胞兄支助、贈與之款項，合計約為41,691元，扣除
    每月必要生活支出40,076元觀之，賸餘約1,615元可供支配
    ，考量聲請人目前積欠之無優先權債務數額約4,783,021元
    ，已如前述，以其目前每月所得餘額之金額計算，已逾二 
    百年始得清償債務（計算式：4,783,021元÷1,615元÷12個月
    ＝246.8年），遑論其目前積欠之債務，其利息及違約金部分
    等仍持續增加中，待清償之債務總額應屬更高。是本院審酌
    聲請人之財產、信用、勞力及生活費用支出等狀況，堪認聲
    請人客觀經濟狀況已有不能清償債務情事，而有藉助清算制
    度調整其與債權人間之權利義務關係而重建其經濟生活之必
    要，自應許債務人得藉由清算程序清理債務。
四、綜上所述，本件聲請人為一般消費者，依其收入及財產狀況
    ，確有不能清償債務之情事，且未經法院裁定開始更生程序
    或許可和解或宣告破產，本院審酌聲請人名下尚有17筆有效
    保單、車牌號碼00-0000、000-000之汽車及機車，業如前述
    ，可充清算財團，應有清算實益。此外，聲請人復查無消債
    條例第6條第3項、第8條或第82條第2項所定應駁回清算聲請
    之事由存在，則聲請人聲請清算，核屬有據，自應准許，並
    依首揭規定命司法事務官進行本件清算程序。
五、爰裁定如主文。 　　　
中    華    民    國   111    年    3     月    14    日
                        民事第二庭    法  官  鄭政宗
以上正本係照原本作成。
本件不得抗告。
中    華    民    國   111    年    3     月    14    日
                                      書記官　黃志微